臺灣板橋地方法院刑事判決　　　　　　　 94年度訴字第433號
公　訴　人　臺灣板橋地方法院檢察署檢察官
被　　　告　甲○○
選任辯護人　乙○○律師
上列被告因違反毒品危害防制條例案件，經檢察官提起公訴（93
年度毒偵字第3829號），嗣因被告就被訴事實為有罪之陳述，本
院告知被告簡式審判程序之旨，並聽取當事人之意見後，裁定改
由受命法官獨任依簡式審判程序進行，判決如下：
    主  文
甲○○連續施用第一級毒品，處有期徒刑拾月。
扣案之第一級毒品海洛因玖包內之第一級毒品海洛因（驗後合計
淨重貳拾點貳陸公克）、第二級毒品甲基安非他命貳拾陸包內之
第二級毒品甲基安非他命（驗後合計淨重貳貳點壹柒公克）均沒
收銷燬之，扣案之吸食器壹組沒收。
    事  實
一、甲○○前因施用毒品案件，經本院裁定送觀察、勒戒後，因
    認無繼續施用毒品之傾向，而於民國90年4 月4 日觀察、勒
    戒執行完畢釋放，並經臺灣板橋地方法院檢察署檢察官於同
    日以90年度毒偵字第1416號不起訴處分確定。詎甲○○猶不
    知悔改，竟又基於施用第一級毒品海洛因及施用第二級毒品
    甲基安非他命（起訴書誤載為安非他命，以下均同）之概括
    犯意，於上開觀察、勒戒執行完畢釋放後之5 年內即自93年
    3 月底某日起至94年2 月初某日止，在其臺北縣新莊市○○
    路36巷12號4 樓住處，以將海洛因或甲基安非他命分開置入
    玻璃球內燒烤後吸食其煙霧之方式，分別施用海洛因及甲基
    安非他命，或將海洛因及甲基安非他命混和摻雜置入玻璃球
    內燒烤後吸食其煙霧之方式，同時施用海洛因及甲基安非他
    命，約1 個月即施用海洛因2 、3 次，約1 個月即施用甲基
    安非他命4 、5 次，連續多次施用第一級毒品海洛因及第二
    級毒品甲基安非他命。嗣於93年8 月23日上午11時10分許，
    警方持本院所核發之搜索票，前往甲○○上開住處執行搜索
    ，經採集其尿液送驗而查獲上情，並扣得第一級毒品海洛因
    9 包（驗後合計淨重20.26 公克，空包裝重2.73公克）、第
    二級毒品甲基安非他命26包（驗後合計淨重22.17 公克）及
    其所有供施用本件毒品所用之吸食器1 組。
二、案經臺北縣政府警察局新莊分局報告臺灣板橋地方法院檢察
    署檢察官偵查起訴。
    理  由
壹、程序方面：
    按本件被告甲○○所犯係死刑、無期徒刑、最輕本刑為3 年
    以上有期徒刑以外之罪，其於準備程序就前揭被訴事實為有
    罪之陳述，經法官告知簡式審判程序之旨，並聽取其與公訴
    人之意見後，本院認無不得或不宜改依簡式審判程序進行之
    處，爰依刑事訴訟法第273 條之1 第1 項、第284 條之1 ，
    裁定本件由受命法官獨任進行簡式審判程序，合先敘明。
貳、實體方面：
  一、訊據被告甲○○對於前揭犯罪事實均坦承不諱，本院復審
      酌：
    (一)查被告前因施用毒品案件，經本院裁定送觀察、勒戒後，
      因認無繼續施用毒品之傾向，而於90年4 月4 日觀察、勒
      戒執行完畢釋放，並經臺灣板橋地方法院檢察署檢察官於
      同日以90年度毒偵字第1416號不起訴處分確定之事實，有
      上開不起訴處分書及臺灣高等法院被告全國前案紀錄表各
      1 份在卷可按。是被告於涉本案之前，業曾初犯施用毒品
      ，並於前揭觀察、勒戒執行完畢後釋放甚明。
    (二)次查，經警將被告遭查獲時所採之尿液送驗結果，係呈嗎
      啡及甲基安非他命陽性反應，此有偵辦毒品案被移送人姓
      名代碼對照表、台灣檢驗科技股份有限公司93年9 月9 日
      編號CH/2004/90082 號濫用藥物尿液檢驗報告各1 份在卷
      可稽。又查：
      (1)海洛因施用入人體後水解還原成嗎啡，再循嗎啡之代謝
        方式排出體外，業據行政院衛生署藥物食品檢驗局以73
        藥檢壹字第030221號函說明綦詳，且尿液中能否驗出嗎
        啡陽性反應，與其投與量、投與途徑、採尿時間、個人
        體質及檢測方法之靈敏度有關，國外曾有文獻報導注射
        六毫克之海洛因鹽酸鹽，其代謝物嗎啡之平均可檢出時
        限約為26小時，亦經行政院衛生署藥物食品檢驗局於81
        年9 月8 日以（81）藥檢壹字第8114885 號函釋明在案
        。
      (2)甲基安非他命經口服投與後，約百分之70於24小時內自
        尿中排出，約百分之90於96小時內自尿中排出，由於目
        前國內尿液中甲基安非他命之檢驗僅為鑑定其是否呈陽
        性反應，尚未定其含量，且甲基安非他命成分之檢出與
        其投與方式、投與量、個人體質、採尿時間與檢測儀器
        之精密度等諸多因素有關，因此僅憑尿液中呈甲基安非
        他命陽性反應，並無法確實推算吸食時間距採集時間之
        長短，惟依上述資料推斷，最長可能不會超過4 日即96
        小時，此經行政院衛生署藥物食品檢驗局於81年2 月8
        日以（81）藥檢壹字第001156號函釋明在案。
      (3)再者，前揭尿液檢驗報告載明係以ＧＣ／ＭＳ（即氣相
        層析質譜儀分析法）方法作為確認檢驗之方式，而該方
        法之原理係檢品經氣化後，通過層析管分離純化，再將
        純化後之成分循序送入質譜儀做個別鑑定。因質譜儀所
        測定之圖譜，在化學上被公認具有指紋特性，故可據以
        完全判定該檢品係為何種化合物。職是，台北榮民總醫
        院即認為若以氣相層析質譜儀（ＧＣ／ＭＳ）作藥物及
        其代謝產物之定性及定量分析，幾乎不會有偽陽性反應
        產生，此經該院於83年4 月7 日以83北總內字第3059號
        函釋明在案。
      (4)另人體施用甲基安非他命後，其主要代謝物中，未改變
        型態之甲基安非他命占施用劑量達百分之43，安非他命
        則約為百分之5 ；人體若係施用安非他命後，主要代謝
        物中則有未改變型態之安非他命，但無甲基安非他命，
        此經法務部調查局以93年5 月4 日調科壹字第09362413
        980 號函釋明在案。足見人體若施用安非他命，其尿液
        代謝物不可能出現甲基安非他命，惟人體若施用甲基安
        非他命，其尿液代謝物除主要有甲基安非他命外，亦可
        能有少量之安非他命。是本件被告之尿液除呈現較少量
        之安非他命陽性反應外，主要係呈現甲基安非他命之陽
        性反應，依上開函示，被告自不可能係施用安非他命，
        而應係施用甲基安非他命。公訴意旨認被告係施用安非
        他命，容有誤解，附此敘明。
      (5)準此而論，被告之尿液經以氣相層析質譜儀分析法檢驗
        ，既係呈嗎啡及甲基安非他命陽性反應，顯見被告應有
        在前揭犯罪時間施用第一級毒品海洛因及第二級毒品甲
        基安非他命之行為甚明。
    (三)此外，扣案之第一級毒品海洛因9 包經送驗結果，確係海
      洛因無訛（驗後合計淨重20.26 公克，空包裝重2.73公克
      ），此有法務部調查局93年10月22日調科壹字第06000896
      0 號鑑定通知書1 份在卷為憑；扣案之第二級毒品甲基安
      非他命經送驗結果，確係甲基安非他命無訛（驗後合計淨
      重22.17 公克），此有內政部警政署刑事警察局93年12月
      31日刑鑑字第0930182886號鑑驗通知書1 份附卷為佐，是
      公訴意旨認扣案之甲基安非他命係安非他命，容有誤解；
      另本件尚有吸食器1 組扣案可稽。上開扣案毒品及器具核
      與被告施用本件毒品所可能使用或預備之物相符，益見被
      告確有施用第一級毒品海洛因及第二級毒品甲基安非他命
      無誤。
    (四)綜上所述，被告前曾初犯施用毒品，且於前揭觀察、勒戒
      執行完畢釋放後，5 年內再犯本件施用第一級毒品海洛因
      及第二級毒品甲基安非他命，事證應屬明確，其犯行應堪
      認定。
  二、查海洛因、甲基安非他命分屬毒品危害防制條例第2 條第
      2 項第1 款所規定之第一級毒品及同條項第2 款所規定之
      第二級毒品，核被告所為，係犯毒品危害防制條例第10條
      第1 項施用第一級毒品罪及同條第2 項施用第二級毒品罪
      。被告持有毒品，復進而施用，其持有毒品之低度行為，
      為施用毒品之高度行為所吸收，均不另論罪。被告先後多
      次施用第一級毒品海洛因及第二級毒品甲基安非他命之犯
      行，時間緊接，所犯構成要件相同，顯係基於概括犯意為
      之，均為連續犯，依刑法第56條規定，各以一罪論，並均
      加重其刑。至公訴意旨固僅論及被告自93年3 月底某日起
      至同年8 月23日止之施用第一級毒品海洛因及第二級毒品
      甲基安非他命之犯罪事實，漏未論及被告其餘施用毒品之
      犯罪事實，惟二者間有連續犯之裁判上一罪關係，已如前
      述，該漏未論及之部分應為起訴效力所及，本院自應併予
      審判。被告同時施用第一級毒品海洛因及第二級毒品甲基
      安非他命，係以一行為同時觸犯上開二罪，為想像競合犯
      ，依刑法第55條之規定，應從重依施用第一級毒品罪論處
      ，公訴意旨認上開二罪應分論併罰，容有誤會。
  三、本院審酌被告施用毒品，足以戕害其身心，滋生其他犯罪
      ，惡化治安，嚴重損及公益，且被告前曾初犯施用毒品，
      業經觀察、勒戒執行完畢釋放，其竟再為本件施用毒品犯
      行，且施用時期長達約11個月，顯見其不思悔改，自制力
      亦顯不佳；惟另考量被告於犯後即能坦承犯行，而其施用
      毒品行為於本質上係屬自我戕害行為，反社會性之程度應
      屬較低等一切情狀，酌情量處如主文所示之刑，以資懲儆
      。又扣案之海洛因9 包、甲基安非他命26包，既分屬第一
      、二級毒品，且與被告施用本件毒品之犯行有所關連，此
      經被告於本院審理時供明在卷，均應依毒品危害防制條例
      第18條第1 項前段規定，併予宣告沒收銷燬之（惟鑑驗耗
      用之毒品既已滅失，自毋庸宣告沒收銷燬）；至該海洛因
      9 包、甲基安非他命26包之外包裝，並非被告所有，而係
      綽號「阿順」之男子所有，迭經被告於警詢及本院審理時
      陳明在卷，此外並無明確之證據證明係屬被告所有，縱令
      上開外包裝可認係供本件施用毒品所用或預備之物，仍不
      得依刑法第38條第1 項第2 款併予宣告沒收。再扣案之吸
      食器1 組係供被告施用本件第一級毒品海洛因及第二級毒
      品甲基安非他命所用之物，且係被告所有，業據被告於本
      院審理時供明在卷，爰依刑法第38條第1 項第2 款規定，
      亦併予宣告沒收。
據上論斷，應依刑事訴訟法第273 條之1 第1 項、第284 條之1
、第299 條第1 項前段，毒品危害防制條例第10條第1 項、第2
項、第18條第1 項前段，刑法第11條、第56條、第55條、第38條
第1 項第2 款，判決如主文。
本案經檢察官陳伯厚到庭執行職務。
中　　華　　民　　國　　94　　年　　3 　　月　　31　　日
                  刑事第十六庭  法  官  陳信旗
以上判決正本證明與原本無異。
如不服本判決，應於送達後10日內，向本院提出上訴狀。
　　　　　　　　　　　　　　　　書記官　陳昭綾
中　　華　　民　　國　　94　　年　　3 　　月　　31　　日
附錄本判決論罪科刑之法條：
毒品危害防制條例第10條第1項
    施用第一級毒品者，處6月以上5年以下有期徒刑。
毒品危害防制條例第10條第2項
    施用第二級毒品者，處3年以下有期徒刑。
